【裁判字號】    92,交上訴,218
【裁判日期】    921106
【裁判案由】    公共危險等
【裁判全文】
臺灣高等法院刑事判決                          九十二年度交上訴字第二一八號
    上  訴  人  臺灣桃園地方法院檢察署檢察官
    被      告  甲○○
右上訴人因公共危險等案件，不服臺灣桃園地方法院九十二年度交訴字第五六號，中
華民國九十二年七月二十九日第一審判決（起訴案號：臺灣桃園地方法院檢察署九十
二年度偵字第五０六五號），提起上訴，本院判決如左：
    主  文
上訴駁回。
    理  由
一、公訴意旨略以：被告甲○○先於九十二年三月九日在上址公司辦公室徹夜飲用不
    明藥酒約四、五瓶至翌日天亮，並於竊得上開自用小客貨車後駕車閒逛，並於同
    日（十日）晚上十一時許，在桃園縣觀音鄉○○路上客運站前飲用米酒約一瓶後
    ，明知自己飲酒過量（呼氣中酒精濃度測試值已達０‧六八ＭＧ＼Ｌ），眼睛無
    法正常張開，已為酒醉狀態，不能安全駕駛動力交通工具，竟仍駕駛該車，沿桃
    園縣觀音鄉○○路行駛，嗣於行至該路二一四號前時，因酒醉神智不清而臨時停
    車於道路中央。經警據報前往查緝並要求其出示證件，甲○○立時驚醒，為躲避
    酒測臨檢，明知桃園縣警察局大園分局觀音分駐所警員歐晏端、黃坤山、黃琮淯
    三人係依法執行公務，竟出於妨害公務之犯意，以強暴手段突踩油門，致車輛急
    速前衝，該自用小客貨車之後車斗即撞擊歐晏端之右後背部，導致伊站立不穩而
    倒地，並受有左手挫傷合併擦傷之傷害（傷害部分未據合法告訴，妨害公務部分
    業經原審判決有罪確定），復行倒車約二十公尺擬衝撞倒地警員，幸而警員即時
    躲避未釀傷亡。其於駕車肇事致人受傷後，竟仍駕駛該車往市區方向迅即逃逸。
    旋因警方即時駕車追緝而於信義路與和平路路口處當場查獲因酒醉精神不濟倒睡
    在該車輛駕駛座上之被告甲○○，因認被告甲○○涉有刑法第一百八十五條之四
    之駕駛動力交通工具肇事致人受傷而逃逸罪嫌等語。
二、按犯罪事實應依證據認定之，無證據不得推定其犯罪事實。又不能證明被告犯罪
    者，應諭知無罪之判決，刑事訴訟法第一百五十四條、第三百零一條第一項分別
    定有明文。
三、又按刑法第一百八十五條之四之肇事致人死傷而逃逸罪，係於八十八年三月三十
    日增定公布，該條固不以行為人對於事故之發生應負過失責任為必要，但仍以行
    為人對於事故之發生非出於故意為前提。蓋所謂駕駛動力交通工具肇事，依據文
    義，係指「發生交通事故」、「發生車禍」而言，應屬「意外」之情形，若蓄意
    運用車輛以為殺人或傷害人之犯罪工具，即應成立殺人或傷害罪，不應稱為駕駛
    動力交通工具肇事。此觀該條之立法理由，係為「維護交通安全，加強救護，減
    少被害人之死傷，促使駕駛人於肇事後，能對被害人即時救護，特增設本條，關
    於肇事致人死傷而逃逸之處罰規定」。可知確保交通秩序之維護，減少被害人之
    傷亡，以促進交通之安全，方為本條立法之目的，故其適用上應限於車禍肇事之
    交通案件，亦即惟有以行為人非因故意，駕駛動力交通工具肇事，並於肇事後，
    對於被害人不施加救護而逃逸，始克成立，如係故意以汽車作為殺人或傷害人之
    工具，立法者本無對於行為人於故意殺人或傷人後，仍留現場對於被害人為即時
    救護之期待，縱行為人嗣後駕車逃離現場，亦僅能論以殺人或傷害之罪責，尚難
    以侵害社會法益之公共危險罪相繩（最高法院九十二年度台上字第一一０二號判
    決參照）。另依據立法院委託學者所擬之「刑法分則草案評估報告」之座談記錄
    可知，本罪實係仿自德國刑法第一四二條之規定，而該罪在德國刑法係置於妨害
    公共秩序罪章之中，並非屬於公共危險罪，其立法目的乃在於排除交通事故證據
    之消失，而使交通事故原因之調查，不致陷於困難重重之境。經查，本件被告係
    於酒後駕車，並昏睡停車之狀態中經警查獲，嗣於查獲後另行起意衝撞員警而另
    犯妨害公務犯行，並隨即駕車逃逸。是警員之受傷顯非出於交通事故自明，而被
    告之逃逸亦非意在解免交通事故之責任，自無本條之適用。公訴人此部分所指容
    有誤會，依法應為被告甲○○被訴肇事遺棄部分無罪之諭知。
四、原審就肇事致人死傷而逃逸罪部分，諭知無罪之判決，核無不當，檢察官上訴意
    旨猶指稱刑法第一百八十五條之四，應包含駕駛動力交通工具﹁故意﹂肇事，致
    人死傷而逃逸云云，指摘原判決適用法則不當，其上訴無理由，應予駁回。
據上論斷，應依刑事訴訟法第三百六十八條，判決如主文。
本案經檢察官陳文禮到庭執行職務。
中      華      民      國    九十二    年     十一     月      六      日
                              臺灣高等法院交通法庭
                                  審判長法  官  陳  正  雄
                                        法  官  許  宗  和
                                        法  官  許  錦  印
右正本證明與原本無異。
如不服本判決，應於收受送達後十日內向本院提出上訴書狀，其未敘述上訴之理由者
並得於提起上訴後十日內向本院補提理由書（均須按他造當事人之人數附繕本）。
                                        書記官  楊  妙  恩
中      華      民      國    九十二    年     十一     月     十一     日


司法院資訊處製作；財團法人民間司法改革基金會備份。
